【裁判字號】    97,消債更,1373
【裁判日期】    971224
【裁判案由】    更生事件
【裁判全文】
臺灣板橋地方法院民事裁定          97年度消債更字第1373號
聲  請  人  甲○○原名「徐榮.
上列當事人因消費者債務清理事件聲請更生，本院裁定如下：
    主  文
聲請駁回。
聲請費用由聲請人負擔。
    理  由
一、按債務人與金融機構協商成立者，不得聲請更生或清算，但
    因不可歸責於己之事由，致履行顯有重大困難者，不在此限
    ；本條例施行前，債務人依金融主管機關協調成立之中華民
    國銀行公會會員辦理消費金融案件無擔保債務協商機制與金
    融機構成立之協商，準用前項之規定，消費者債務清理條例
    第151條第 5項、第6項分別定有明文。又聲請更生或清算不
    合程式或不備其他要件者，法院應以裁定駁回之，但其情形
    可以補正者，法院應定期間先命補正，復為同條例第 8條所
    明定。
二、本件聲請意旨略以：其有不能清償債務之情事，目前債務總
    金額為新臺幣（下同）3,444,426 元，消費者債務清理條例
    施行之前，曾依照中華民國銀行公會會員辦理消費金融案件
    無擔保債務協商機制，與其最大債權金融機構花蓮區中小企
    業銀行股份有限公司（下稱：花蓮中小企銀行）成立協商，
    雙方約定聲請人自民國95年5月起，分120期，利率5%，每月
    10日以39,973元依各債權銀行債權金額比例清償各項債務，
    直至全部清償為止；而其全年度所得約900,000 元（即包含
    獎金及津貼等，月平均收入為75,000元），扣除每月保險支
    出約13,000元、妻子辛碧娛名下房屋房貸約30,000元、生活
    必要支出約17,000元後，其每月實際可支配之金額僅約
    15,000 元 ，前開每月應清償金額遠超出其可負擔之範圍，
    95年5 月協商成立至96年10月間雖憑藉互助會週轉，但因仍
    無法確實解決債務，且加上近年來油價上漲經濟不景氣、民
    生物價亦普遍飛漲，進而在難以負荷生活開銷下加上房貸月
    付金額，每月債務總給付額所帶來的壓力實在甚鉅，勉力支
    撐繳款至96年10月共18期，計還款總金額為719,514 元後，
    終因無法維持而毀諾，其毀諾具有不可歸責於己事由，懇請
    鈞院裁定開始更生。
三、查聲請人之主張，固據其提出之國稅局綜所稅資料清單、郵
    政員工薪給清單、辛碧娛國稅局財產歸屬資料清單、聲請人
    與辛碧娛保險單數件、辛碧娛名下房地登記謄本、國泰世華
    商業銀行房屋擔保借款繳息清單、96年房屋繳稅繳款書、協
    議書、同業回報債權金額明細、花蓮中小企銀帳號為308370
    號存款存摺、郵政跨行匯款申請書、互助會名單、聯合徵信
    中心債權人清冊等件在卷可稽。惟查，
  (一)聲請人主張其全年月平均收入為75,000元，扣除每月保險支
    出約13,000元、妻子辛碧娛名下房屋房貸約30,000元、生活
    必要支出約17,000元後，其每月實際可支配之金額僅約15,
    000 元，故前述每月協商應清償金額遠超出其可負擔之範圍
    云云。惟依聲請人提出之保險清單所載，其所投保之醫療險
    、傷害險、癌險、健康險等均屬一年一簽，另聲請人及其妻
    辛碧娛之郵政儲蓄險起始日則分別為94年1 月5 日、93年8
    月17日；另外其妻辛碧娛名下房屋也是在95年1 月23日向國
    泰世華銀行貸款設定最高限額抵押權562 萬元，而須按月償
    還本息；以上事由均在95年5 月2 日聲請人與最大債權金融
    機構花蓮區中小企業銀行成立協商之前，均為聲請人於協商
    當時所已知之事項，故聲請人前開毀諾事由本屬協商當時當
    時可得預見，並據以評估可否履行協商條件之事實，而該清
    償方案，既經聲請人選擇並採為清償之方式，即應受該協議
    之拘束，若無情事變更致生重大履行困難之情形，自難逕執
    為不可歸責於己事由。
  (二)何況，聲請人於聲請更生聲請狀內記載其資產總價值為0 元
    ，顯然未將其妻辛碧娛名下財產列為自己之財產，而認為是
    屬於辛碧娛之財產。如此，其主張每月須支付「妻子辛碧娛
    名下房屋房貸約30,000元、辛碧娛之郵政儲蓄險4170元」一
    節，顯然是以自己每月收入用以清償他人債務，卻反而未優
    先清償自己之債務，再以「清償他人債務後餘額顯不足清償
    協商金額」為由，向法院聲請更生，顯然有違公平原則。
  (三)再者，聲請人明知其每月收入已經顯不足以清償其債務，卻
    仍每月繳納高達12991 元之保險費，尤其繳納聲請人及其妻
    辛碧娛之6 年期郵政儲蓄險每月即多達8400元（計算式：
    4230+4170=8400），且其於6 年期滿時將可領回共60萬元之
    保險金，卻以此為由表示履行協商條件發生困難，顯然也有
    違誠信原則。
  (四)因此，聲請人主張繳交配偶名下房地房屋貸款、支出保險費
    及過高生活開銷等，致履行協商條件發生困難，顯與消費者
    債務清理條例第151 條第5 項但書「因不可歸責於己之事由
    ，致履行顯有重大困難」之要件不符。職此，聲請人聲請更
    生，應屬聲請之要件不備，且該欠缺又無從補正，依上說明
    ，自應駁回其更生之聲請，爰裁定如主文。
中    華    民    國    97    年    12    月    24    日
                  民事第三庭  法  官  劉以全
上為正本係照原本作成
如不服本裁定，應於裁定送達後10日內，以書狀向本院提出抗告
，並繳納抗告費新臺幣1千元
中    華    民    國    97    年    12    月    25    日
                              書記官  陳淑芳


司法院資訊處製作；財團法人民間司法改革基金會備份。
